臺灣臺北地方法院民事判決　　　　　　94年度重訴字第1055號
原　　　告　華南商業銀行股份有限公司
法定代理人　乙○○
訴訟代理人　丙○○
被　　　告　百均科技股份有限公司
　　　　　　　　　　　　之6
法定代理人　丁○○
　　　　　　　　　　　　之6
被　　　告　戊○○
被　　　告　甲○○
上列當事人間請求清償借款事件，本院於九十四年十二月二十日
言詞辯論終結，判決如下：
    主  文
被告應連帶給付原告新台幣陸佰伍拾玖萬陸仟玖佰壹拾柒元，及
如附表一所示之利息、違約金。
被告應連帶給付原告美金參拾壹萬伍仟壹佰陸拾捌元貳角捌元，
及如附表二、三所示之利息、違約金。
訴訟費用由被告連帶負擔。
    事實及理由
一、原告方面：
  １、92年08月27日，被告百均科技股份有限公司（下稱百均公
      司）邀集被告戊○○、甲○○為連帶保證人，與原告簽定
      「委任開發遠期信用狀契約」，以美金70萬元為限循環開
      發信用狀（參見原證四）。
      當日被告百均公司、戊○○、甲○○三人分別另行簽立「
      授信約定書（約定相關授信內容，參見原證三，共三份授
      信約定書）」。而且同一日，被告戊○○、甲○○二人又
      共同簽發保證書保證百均公司對原告之債務2400萬元（包
      含現在包括過去現在尚未清償之債務，及將來所負之債務
      ，參見原證七）。
      此部分之授信業務，迄今尚有五筆交易合計207768.28元
      ，目前積欠內容參見附件二，此有相關進口到單交易紀錄
      單（原證五）為證。另94年02月05日，百均公司向原告辦
      理出口押匯，由原告墊付美金107400元（參見原證六），
      經向開狀銀行提示時遭拒絕付款，目前積欠內容如附件三
      。合計共美金315168.28元，而利息、違約金參見附件二
      、附件三。
  ２、92年10月22日，被告百均公司邀集被告戊○○、甲○○為
      連帶保證人，與原告簽定「委任開發國內信用狀契約」，
      以新台幣2000萬元為限循環開發國內信用狀（參見原證一
      ）。
      此部分授信業務，共處理匯票四筆（參見原證二）：每筆
      匯款又分為兩筆貸款攤還本息，故共計八筆貸款，迄今未
      清償部份本金、利息、違約金，參見附件一。
      此部分關於被告甲○○抗辯未擔任保證人部分，被告甲○
      ○就雙方92年10月22日簽定之「委任開發國內信用狀契約
      」其中，關於被告甲○○簽名部分非其本人簽署並不爭執
      ，但認為被告甲○○之印章為真正，而且被告甲○○於92
      年08月27日簽發授信約定書（約定相關授信內容）時已經
      於該約定書第14條，同意憑留存印鑑於授信契據即生效力
      ，被告甲○○自不容卸責。
  ３、所以，原告舉此相關信用狀契約之約定及連帶保證之約定
      對被告百均公司、戊○○、甲○○為請求如附表一、二、
      三所示。
二、被告方面：
  １、被告百均公司、戊○○未於言詞辯論期日到場，亦未提出
      書狀作何聲明或陳述。
  ２、被告甲○○自認92年08月27日所簽署之相關文件，包括：
      委任開發遠期信用狀契約（美金70萬元，原證四）。
      授信約定書（授信內容含印鑑之約定，原證三）。
      保證書（保證百均公司之債務2400萬元，原證七）。
      但否認92年10月22日，擔任「委任開發國內信用狀契約」
　　　之連帶保證人（以新台幣2000萬元為限循環開發國內信用
　　　狀），該印章也不是伊所蓋，印章如何被使用也不知情，
  　　同時對於授信約定書（印鑑之約定）也不了解其意義，也
　    沒有保管過這個印章，關於此部分2000萬元之連帶保證也
      不是伊所了解之範圍，而請求駁回原告之訴。
三、程序方面：
    本件被告百均公司、戊○○未於言詞辯論期日到場，核無民
    事訴訟法第386條所列各款情形，應依原告之聲請，由其一
    造辯論而為判決。
四、本件原告主張之事實，可以區分為兩部分觀察：
  １、就國外業務，「委任開發遠期信用狀契約」而言：
      原告提出92年08月27日被告三人共同簽發「委任開發遠
　　　　期信用狀契約（原證四）」，其中主債務人為被告百均
　　　  公司，被告戊○○、甲○○為連帶保證人。
      另原告又提出被告三人92年08月27日各別簽發之「授信
　      約定書（授信內容含印鑑之約定，原證三）」為證。
      且原告進一步就被告戊○○、甲○○部分，並再提出92
      　年08月27日被告告戊○○、甲○○所簽發之保證書（保
　      證百均公司對原告之債務2400萬元，參見原證七）。
      而且為到場之被告甲○○不爭執，未到場之被告百均公司
　　　、戊○○亦未提出書狀作何聲明或陳述。原告之主張自當
　　　認為可信，其請求如入附件二、三所示之美金、利息、違
  　　約金，應有理由。
  ２、就國內業務，「委任開發國內信用狀契約」而言：
      原告提出被告三人共同於92年10月22日與原告簽定之「
 　     委任開發國內信用狀契約（原證一）」為證，其中主債
　　　　務人為被告百均公司，被告戊○○、甲○○為連帶保證
　　　  人。
      雖到場之被告甲○○爭執於有無擔任保證人之真意，原
　      告則以被告甲○○不爭執之92年08月27日簽發之「授信
　      約定書（授信內容含印鑑之約定，原證三）」，認為該
        92年10月22日「委任開發國內信用狀契約」經由被告甲
　　　　○○不爭執之印鑑為之，當然發生連帶保證之效果。雙
        方就此再發生進一步之爭執。
      本院審認授信約定書第14條之記載，特別於該條款下載
        明本條款為個別商議條款，此部分是可以個別商議甚至
        為拒絕的，但被告甲○○並未拒絕或為調整、變更，確
        在第16條個別商議條款向下表示對第14條之認同，而且
        特別簽章於該條款之側，被告當然要受此條款之拘束。
        即使該印章之使用會發生相關之效力（表示被告甲○○
        初步同意擔任連帶保證人），也不會因之而免除原告因
        進行之其他貸款徵信程序（如對保，以資確認被告甲○
        ○於有無擔任保證人之真意）。
      原告確實沒有落實於92年10月22日「委任開發國內信用
        狀契約」關於被告甲○○連帶保證人之對保，對保當然
        要以親自簽名為之，原告可以就92年08月27日（以被告
        甲○○親自簽名之方式對保），又何以就92年10月22
        日（僅以被告甲○○蓋章之方式對保），原告就確認被
        告甲○○有無真正同意擔任「委任開發國內信用狀契約
        」之連帶保證人之真意，並未透過對保程序確認之，則
        被告甲○○辯稱毫無知悉者，應屬可採，原於告以92
        年10月22日「委任開發國內信用狀契約」被告甲○○連
        帶保證人之記載，主張被告甲○○負擔連帶保證責任為
        不可採。
      但是此部分被告甲○○是否負擔連帶保證責任，還要審
        究先前被告甲○○無爭執之保證書。
        就92年08月27日，被告戊○○、甲○○二人又共同簽發
        保證書保證百均公司對原告之債務2400萬元（包含現在
        包括過去現在尚未清償之債務及將來所負之債務，參見
        原證七）。而目前百均公司美金31萬多元加上新台幣約
        660萬元（之本金債務），並未超過新台幣2400萬元，
        可見依據92年08月27日被告甲○○簽發之保證書，被告
        甲○○還是要負擔連帶保證責任。
      而未到場之被告百均公司、戊○○亦未提出書狀作何聲明
      或陳述。就此原告之主張自當認為可信，其請求如入附件
      一所示之本金、利息、違約金，應有理由。
五、原告舉此相關信用狀契約之約定及連帶保證之約定對被告百
    均公司、戊○○、甲○○為請求如附表一、二、三所示者，
    應有理由。
    本件原告之訴為有理由，依民事訴訟法第385條第1項前段、
    第78條、第85條第2項，判決如主文。
中　　華　　民　　國　　94　　年　　12　　月　　30　　日
                  民事第五庭    法　官　陳心弘
以上正本係照原本作成
如對本判決上訴，須於判決送達後20日內向本院提出上訴狀
中　　華　　民　　國　　94　　年　　12　　月　　30　　日
                       　　　　 書記官　許博為
